【裁判字號】    88,訴,4968
【裁判日期】    890928
【裁判案由】    損害賠償
【裁判全文】
臺灣臺北地方法院民事判決  八十八年度訴字第四九六八號
    原      告  乙○○
    被      告  丙○○即萬友西.
                甲○○
右當事人間請求損害賠償事件，本院判決如左：
    主      文
原告之訴及其假執行之聲請均駁回。
訴訟費用由原告負擔。
    事      實
甲、原告方面：
一、聲明：
（一）被告等應連帶給付原告新台幣（下同）一百五十萬元，暨自起訴狀送達翌日即
      八十八年十二月一日起至清償日止，按年息百分之五計算之利息。
（二）原告願供擔保，請准宣告假執行。
二、陳述：
（一）原告之子鄭家鴻於民國八十八年四月三日遭訴外人林信元以預先於同年三月三
      十日前往位於台北縣三重市○○路六四號丙○○所經營之萬友西藥房，向甲○
      ○購買禁藥樂汝靜錠安眠藥予以迷昏後勒斃，並將屍體推落海中，再向原告進
      行勒贖，該案關於林信元刑事部分業經台北地方法院檢察署檢察官提起公訴，
      刻由鈞院刑事庭審理中。
（二）原告子鄭家鴻體材壯碩，身高一八三公分，體重八十一公斤，若非生前先遭藥
      物迷昏，實非一二人能加以制服，此亦為基隆地方法院檢察署法醫相驗結果所
      述，是鄭家鴻死亡之主因乃係因被告等人販賣禁藥樂汝靜錠安眠藥二盒予兇嫌
      林信元，使之得以利用此藥作為犯罪工具，先將藥丸磨碎後加入養樂多飲料中
      供鄭家鴻飲用，致伊昏迷而受擺佈。被告等人從事販賣藥品之工作已累積數十
      年經驗，竟昧於良心，出售禁藥從中牟利，違背專業道德，其違法販賣禁藥之
      行為顯然造成原告無可彌補之喪子之痛。
（三）案發後，原告經向衛生署藥政處查詢，謂該藥許可證號為00000000號
      ，依規定須經醫師處方始得販售，惟被告甲○○於警方前往制作筆錄時，竟偽
      稱該藥不用醫師處方簽，其虛偽不實之敘述，違法之處已然明顯。
（四）又林信元於購買該藥時，並未出示醫師處分箋，且被告甲○○亦無藥劑師身份
      ，其等竟違反規定，且係應注意能注意卻不注意之下，一次販售二盒安眠藥給
      兇嫌，終造成不幸，其等過失顯可認定。且有關安眠藥與鎮靜劑之使用已是一
      般社會大眾所周知之危險性藥物，自更應為具有相當經驗與判斷力之專業人士
      的被告等所明知，被告等竟未加以注意而予避免，實有違常情，追究其原因顯
      然為牟利而公開販售須由醫師處方始能使用之藥品，其等未盡防範之義務以致
      過失不法傷害他人之權利，實已構成侵權行為。
（五）按被害人之父母雖非財產上之損害，亦得請求賠償相當之金額，乃法有明文。
      被告等人違法販賣禁藥之行為，侵害原告及子權益甚鉅，尤以原告晚年遭喪子
      之痛頓失憑附，為此依據侵權行為之法律關係，請求被告等人應連帶給付原告
      慰撫金一百五十萬元。
三、證據：提出起訴書、警局筆錄、驗斷書、行政院衛生署藥品許可證、樂汝靜錠與
    市場類似成分比較和成分單各一份（以上均影本）為證。
乙、被告方面：
一、聲明：如主文所示。
二、陳述：
（一）林信元前來購買藥物時，因藥房之藥劑師不在，所以才由被告鄭啟桐調劑，當
      時伊表明是要買給他母親吃的，被告等人並不知悉伊購買藥物實際上係作何用
      途，更不知道會用來作為迷昏他人之工具。
（二）被告等人賣出藥品予林信元，與鄭家鴻之死亡並無因果關係。
三、證據：提出台北縣政府八十九年三月三日八九北府衛四字第０四一六六六號行政
    處分書及台北縣政府衛生行政罰鍰收據聯影本各一份為證。
丙、本院依職權調取本院八十八年度訴字第十九號刑事卷宗，及函查富富企業股份有
    限公司正常人未經醫師處方，一次服用十顆樂汝靜錠，臨床上會出現何種症狀。
    理      由
一、本件原告起訴主張，其子鄭家鴻於八十八年四月三日遭訴外人林信元預先於同年
    三月三十日前往被告丙○○所經營之萬友西藥房，向未具藥劑師身份之被告甲○
    ○購買禁藥樂汝靜錠予以迷昏後勒斃並進行勒贖，該案關於林信元部份業經提起
    公訴，被告為牟利而將應有醫師處方始能使用之樂汝靜錠賣予未持醫師處方箋之
    兇嫌，致鄭家鴻遭迷昏勒斃，彼等行為顯對原告造成精神上之莫大損失，爰依據
    侵權行為及民法第一百九十四條規定訴請被告等連帶給付原告一百五十萬元等情
    ；被告則以，彼等誤信林信元所言係為母親購買樂汝靜錠，而賣予該藥物，且鄭
    家鴻之死亡與被告等販賣樂汝靜錠並無關係等語，資為抗辯。
二、原告主張其子鄭家鴻於八十八年四月三日遭訴外人林信元以預先至被告丙○○所
    經營之萬友西藥房，向未具藥劑師身份之被告丙○○配偶即被告甲○○購買樂汝
    靜錠予以迷昏後勒斃並進行勒贖，而樂汝靜錠係屬醫師處方藥，被告二人卻違反
    規定賣予未持有醫師處方箋之訴外人林信元之事實，業據提出台灣台北地方法院
    檢察署八十八年度偵字第八二七三號起訴書、行政院衛生署藥品許可證等件為證
    ，復為被告所不爭執，堪信為真實。
三、按不法侵害他人致死者，被害人之父、母、子、女及配偶，雖非財產上之損害，
    亦得請求賠償相當之金額，民法第一百九十四條定有明文，此乃就侵權行為中，
    侵害生命權時可請求非財產上損害賠償之特別規定，是其請求之前提亦須符合侵
    權行為之各該要件。又行為人就其行為須有故意或過失，以及該行為與損害間須
    有相當因果關係，雖均係侵權行為成立要件之一，但其領域各不相同，殊不能以
    加害人就其行為有故意或過失，遽認該行為與損害間有相當因果關係。
四、經查，被告甲○○於其妻即被告丙○○所開設之萬友西藥房內販賣樂汝靜錠予訴
    外人林信元之行為違反藥事法第五十條第一項，須由醫師處方之藥品，非經醫師
    處方，不得調劑供應之規定，業經台北縣政府處罰鍰三萬元，有台北縣政府八十
    九年三月三日八九北府衛四字第０四一六六六號行政處分書及台北縣政府衛生行
    政罰鍰收據聯在卷可憑。其行為顯然違反保護他人之法律規定，推定其有過失，
    惟此乃其販賣行為具違法性並成立主觀條件之過失，仍應審究被告之上開行為與
    鄭家鴻之死亡結果間是否有相當之因果關係。而相當因果關係係由「條件關係」
    與「相當性」所構成，前者即為我國學說判例所謂「無此行為，必不生此種損害
    」，用以排除與損害無關之行為；後者即我國學說判例所謂「有此行為，通常足
    生此種損害」，係就已肯定之條件判斷其與結果間之「相當性」，以合理界限侵
    權行為責任的範圍。
五、本件依台灣台北地方法院八十八年度偵字第八二七三號起訴書所載訴外人林信元
    之犯罪事實，係認訴外人林信元以預先備妥之前開藥物十顆磨成粉狀，加入養樂
    多內予鄭家鴻喝，待藥效發作致鄭家鴻意識不清時，以皮帶套在鄭家鴻脖子上自
    後施力而將其勒斃。而鄭家鴻死亡之原因依台灣基隆地方法院檢察署法醫師之驗
    斷書記載為窒息死亡，其致死創傷則係「頸部勒傷，疑似甲狀軟骨骨折」，驗斷
    書之凶器種類及傷害方法一欄中則記載「根據相驗死者表徵研判，死者生前先遭
    兇嫌用藥物迷昏後，再用皮帶強勒頸部窒息死亡」，是足認訴外人係以前開藥物
    為其利於殺人之工具，則被告販賣藥物之行為即與原告死亡具有「條件關係」。
    然依卷附藥商富富企業股份有限公司八十九年八月七日函所示，就一般正常人在
    無醫師處方下，服用樂汝靜錠十顆，所產生之症狀為嗜睡、昏睡，但不會對生命
    造成重大威脅。是按諸一般情形，被告違反藥事法應依醫師處方調劑規定而販賣
    藥物之行為，通常並不發生致人死亡之結果，甚且縱使服用過量之前開樂汝靜錠
    藥物亦不致對生命造成威脅，而有死亡結果之發生。揆諸前揭說明，被告違反藥
    事法販售藥物之行為與鄭家鴻死亡結果間，並不具「相當性」，即無從因被告有
    違反規定之行為，即認其行為與被害人死亡間有相當因果關係。
六、另查，違法販賣藥物與鄭家鴻死亡間無相當因果關係既已如前述，則被告甲○○
    是否為無藥劑師身份卻執行藥品調劑之行為，僅屬於藥事法所規範之問題，與本
    件認定無涉，兩造間關於此部份之攻擊防禦即無庸論述，附此敘明。
七、從而，原告依據侵權行為及民法第一百九十四條規定，請求被告連帶給付一百五
    十萬元及自訴狀送達翌日即八十八年十二月一日起至清償日止，按年息百分之五
    計算之利息，即屬無據，應予駁回。
八、原告之訴既經駁回，其假執行之聲請，已失所附麗，應併予駁回。
九、結論：本件原告之訴為無理由，依民事訴訟法第七十八條，判決如主文。
中      華      民      國    八十九    年     九     月     二十八     日
                                       民事第三庭法      官  詹文馨
右為正本係照原本作成
如對本判決上訴，須於判決送達後廿日內向本院提出上訴狀
中      華      民      國    八十九    年      九      月    二十九    日
                                                  書  記  官  唐步英


司法院資訊處製作；財團法人民間司法改革基金會備份。
